臺灣花蓮地方法院刑事判決　　　　　　　　　　　　八十九年度交易字第一號
　　公　訴　人　臺灣花蓮地方法院檢察署檢察官
　　被　　　告　戊○○
　　被　　　告　丙○○
　　右　一　人
　　選任辯護人　吳明益
　　　　　　　　李文平
右列被告等因過失致死等案件，經檢察官提起公訴（八十九年度偵字第一九九八號）
，本院判決如左：
    主  文
戊○○服用酒類，不能安全駕駛動力交通工具而駕駛，處罰金參萬元，如易服勞役，
以參佰元折算壹日；又因過失致人於死，處有期徒刑陸月，如易科罰金，以參佰元折
算壹日。
丙○○無罪。
    事  實
一、戊○○明知服用酒類，不能安全駕駛動力交通工具時，不得駕駛交通工具，竟於
    民國八十九年一月九日晚上九點多至十點許，在花蓮縣新城鄉北埔村某處，飲用
    過量酒類，並已不能安全駕駛動力交通工具之際（尚未達酒醉程度），仍於同日
    晚上十時許，駕駛車號ＧＨ─五六七三號自小客車搭載乘客曾明富離去，於同日
    晚上十時十五分許，駕車沿花蓮市○○路由北往南方向行駛（起訴書誤載為由南
    往北），行經花蓮市○○路與中山路路口時，原應注意汽車行駛時，駕駛人應注
    意車前狀況，隨時採取必要之安全措施，及汽車行駛至交岔路口欲左轉彎時，應
    距交岔路口三十公尺前顯示方向燈或手勢，且轉彎車輛應讓直行車輛先行，而當
    時係雨天之夜晚、該路段夜間有照明、為市區道路、有舖設柏油之快慢車道、路
    面濕潤、無障礙物、視距良好、速限四十公里、為有行車管制號誌之四岔路口，
    並無不能注意之情事，其竟在尚為酒力所困，辨識力、注意力、反應力均不如常
    之狀態下，行經該交岔路口，疏未注意車前狀況，亦未打左轉彎燈及讓直行車先
    行，而貿然左轉，適有丙○○駕駛車號Ｌ三－七七四六號自小客車搭載乘客乙○○、曾稜茹，沿中央路由南往北方向直行（起訴書誤載為由北往南）經過該路口
    ，見戊○○所駕駛之汽車未打方向燈，突然左轉，已閃避不及，致兩車相撞，使
    戊○○車上乘客曾明富受有胸部外傷，導致胸腔內出血，經送醫急救，仍不治死
    亡。而戊○○亦送醫治療，並於翌日凌晨零時十分許，在慈濟醫院經警測得其口
    中吐氣所含酒精濃度仍高達０˙五五ｍｇ／ｌ。
二、案經被害人曾明富之母丁○○訴請台灣花蓮地方法院檢察署檢察官偵查起訴。
    理  由
甲、有罪部分：
一、右揭犯罪事實，業據被告戊○○於偵查及審理中均坦承不諱，核與被告丙○○、
    證人乙○○、曾稜茹分別於警訊及偵審中所述車禍發生經過相符。而被害人曾明
    富因此車禍受有胸部外傷，導致胸腔出血，經送醫急救後，仍不治死亡等情，業
    經台灣花蓮地方法院檢察署檢察官督同檢驗員相驗屬實，並製有勘驗筆錄、相驗
    屍體證明書、驗斷書各一份附卷可參。且被告於八十九年一月十日凌晨零時十分
    許，經警在慈濟醫院經警測得其口中吐氣所含酒精濃度仍高達０˙五五ｍｇ／ｌ
    之事實，亦有酒精測試值一紙在卷可參。此外，復有道路交通事故調查報告表、
    刑法第一百八十五條之三查獲後測試觀察職務報告各一紙及現場照片八張附卷足
    憑。是被告自白與事實相符，應堪採信。
二、按汽車行駛時，駕駛人應注意車前狀況，並隨時採取必要之安全措施；又汽車行
    駛至交岔路口，左轉彎時，應距交岔路口三十公尺前顯示方向燈或手勢；且轉彎
    車輛應讓直行車輛先行，道路交通安全規則第九十四條第三項、第一百零二條第
    一項第四款、第六款分別定有明文，被告戊○○駕駛汽車即應注意上開規定。而
    肇事當時係雨天之夜晚、該路段夜間有照明、為市區道路、有舖設柏油之快慢車
    道、路面濕潤、無障礙物、視距良好、速限四十公里、為有行車管制號誌之四岔
    路口，此為上開道路交通事故調查報告表所載（該道路交通事故調查表將速限記
    載為六十公里，惟依卷附花蓮縣警察局八十九年十一月六日花警交字第三六二六
    ０號函記載該路口之時速限制為四十公里，故道路交通事故調查報告表速限之記
    載係錯誤），是並無不能注意之情事，被告戊○○在酒力影響下，未注意車前狀
    況，亦未打左轉彎燈，且未讓直行車先行，即貿然左轉，致與丙○○所駕駛之車
    輛相撞，其有過失甚明。台灣省花東區車輛行車事故鑑定委員會八十九年三月十
    三日函覆之花鑑字第八九００三九號鑑定意見書及台灣省車輛行車事故覆議鑑定
    委員會八十九年六月八日府覆議字第八九０五三二號函附之覆議意見書亦同此見
    解，此有上開二函附卷可稽（至台灣省車輛行車事故覆議鑑定委員會認被告丙○○亦有過失部分，容後說明）。又被告戊○○之過失行為與被害人曾明富死亡間
    ，復有相當因果關係。本件事證明確，被告戊○○之犯行，堪予認定。
三、核被告戊○○所為，係犯刑法第一百八十五條之三危險駕駛罪、第二百七十六條
    第一項過失致死罪。被告戊○○所犯危險駕駛罪及過失致死罪間，犯意各別，行
    為互殊，應予分論併罰。爰審酌被告戊○○在酒後仍執意駕車，過失之程度、事
    後與被害人家屬達成和解，業據告訴人丁○○陳述在卷，並有和解書一紙附卷可
    稽，及事後坦承犯行，尚知悔悟等一切情狀，量處如主文所示之刑，並諭知易科
    罰金及易服勞役之折算標準，以示懲儆。
乙、無罪部分：
一、公訴人另以被告丙○○於八十九年一月九日晚上十時許，駕駛車號Ｌ三－七七四
    六號自小客車，沿花蓮市○○路由南往北直行（起訴書誤載為由北往南方向直行
    ），亦疏未注意車前狀況，隨時採取必要安全措施，並疏未注意駕駛汽車，因雨
    霧致視線不清時，應減速慢行，作隨時停車之準備，而未減速慢行仍以時速五十
    公里之高速行駛，導致與被告戊○○所駕駛之自小客車相撞，使戊○○所駕駛上
    開自小客車上乘客曾明富受有胸腔內出血，經送醫急救不治死亡，因認被告丙○○亦涉有刑法第二百七十六條第一項過失致死罪嫌云云。
二、按犯罪事實應依證據認定之，無證據不得推定其犯罪事實；又不能證明被告犯罪
    者，應諭知無罪之判決；再被告之自白，不得作為有罪判決之唯一證據，仍應調
    查其他必要之證據，以察其是否與事實相符，刑事訴訟法第一百五十四條、第三
    百零一條第一項、第一百五十六條第二項分別定有明文。公訴人認被告丙○○涉
    有上開罪嫌，無非係以被告丙○○於偵查中自陳時速約四十至五十公里等語及台
    灣省車輛行車事故覆議鑑定委員會八十九年六月八日府覆議字第八九０五三二號
    函附之覆議意見書為主要論據。
三、訊據被告丙○○雖坦承於右揭時地與被告戊○○所駕駛之車輛發生車禍之事實，
    惟堅持否認其就車禍之發生有過失，辯稱：其係綠燈剛起步，不知道時速，但時
    速不可能達到四、五十公里，在車禍前沒有看到戊○○的車等語。被告丙○○之
    選任辯護人亦辯稱：被告於偵查中所陳述之時速純為推測，並非實際上之車速等
    語。經查(1)被告丙○○雖於偵查中供稱：車速是四十至五十公里左右；惟其於警
    察局第一次及第二次訊問時均供稱：行車速度約四十公里（見相驗卷第六頁、第
    十頁）等語。是其於偵查中之自白是否與事實相符，即值深究。(2)又證人乙○○
    、曾稜茹於警訊中均證稱：時速約三十至四十公里。證人乙○○於偵查中並證稱
    ：當時其坐在車號Ｌ三－七七四六號自小客車右前座，車子沿中央路由南往北行
    駛途經中央路與中山路口時，渠等誤以為對方車輛是要直行，但對方車子沒有打
    方向燈就突然左轉，當時渠等車速大約在三、四十公里，約在十公尺前就看到對
    方的車子，當時煞車已來不及了，就撞上了等語。而被告丙○○於偵查中亦稱：
    大約在距離三台車前，看到對方的車輛，其要採煞車，已來不及了等語。是被告
    丙○○所述車禍前沒看到戊○○的車部分，並不可採。惟依據證人乙○○、曾稜
    茹之證詞，可見被告丙○○之時速，並不很快。(3)再證人及現場處理警員甲○○
    證稱：當天是下雨天，沒有煞車痕跡，被告二人車速應該都比較慢，所以沒有離
    開肇事點位置很遠等語。是證人甲○○由現場車禍狀況研判，亦認雙方車速不快
    。(4)觀諸道路交通事故調查報告表上之事故現場圖，雙方車輛於車禍後均係停放
    在交岔路口中央處，戊○○及丙○○所駕駛之車輛均僅略為偏向，仍大致維持在
    原行進方向，足證雙方車速應相當，且不快，故均未有一部車輛因車禍而撞離原
    處。而被告戊○○於偵查中係稱其時速為十至二十公里左右。如兩人時速相當，
    則被告丙○○之時速不可能高達四、五十公里。是被告丙○○所述，時速未達四
    、五十公里等語，應堪採信，其於偵查中之自白與事實不符，自不可採。(5)又檢
    察官認車禍發生當時有因雨霧致視線不清云云，惟被告丙○○及戊○○於警訊中
    均供稱：視線良好。且觀諸上開道路交通事故調查報告表，亦記載視距良好。是
    檢察官此部份之記載，顯有誤會。(6)再者，被告戊○○於左轉時，並未打左轉燈
    等情，業據被告丙○○、證人乙○○於警訊中供述及證述在卷，被告戊○○於警
    訊中亦供稱：其好像沒有打等語。是被告丙○○就戊○○會於該路口左轉，實無
    預測之可能，故難認其未注意車前狀況。(7)況依汽車行駛距離及反應距離一覽表
    及一般公路汽車煞車距離、行車速度對照表之記載：時速四十公里之汽車，每秒
    鐘行駛十一點十一公尺，反應距離為八點三二公尺；而以時速四十公里行駛在瀝
    青潮濕路面，如為新築路面煞車距離須八點八公尺，如為一年至三年之路面，煞
    車距離須九點五公尺，如為三年以上之路面，煞車距離須十點五公尺。而被告丙○○係在約十公尺前見被告戊○○左轉等情，業據證人乙○○於偵查中證述綦詳
    。是被告丙○○如以四十公里時速行駛，則其所需之反應距離及煞車距離之總合
    ，無論行駛於已建築幾年之路面，均超過十公尺，亦即迨被告丙○○見戊○○未
    打轉彎燈，於十公尺前轉彎時，其雖立即採煞車，本件車禍仍無法避免。故被告
    丙○○亦無疏未採取必要安全措施之過失存在。(8)台灣省車輛行車事故覆議鑑定
    委員會之覆議意見書，係以被告丙○○於偵查中所為與事實不符之自白為鑑定之
    主要依據，且疏未注意被告戊○○未打左轉彎燈之事實，故其鑑定結果，實難認
    為正確。綜上所述，被告丙○○就本件車禍之發生，並無過失。此外，復查無其
    他積極證據足認被告丙○○有公訴人所指訴之犯行，既不能證明其犯罪，依法應
    諭知無罪之判決。
據上論斷，應依刑事訴訟法第二百九十九條第一項前段、第三百零一條第一項，刑法
第一百八十五條之三、第二百七十六條第一項、第四十一條第一項前段、第四十二條
第二項，罰金罰鍰提高標準條例第一條前段、第二項，判決如主文。
本案經檢察官李子春到庭執行職務
中      華      民      國    九十一    年      一      月      二      日
                          臺灣花蓮地方法院交通法庭
                                          法  官  李  世  華
右正本證明與原本無異。
如對本判決不服，應於送達後十日內，向本院提出上訴狀。（應抄附繕本）告訴人或
被害人如對於本判決不服者，應具備理由請求檢察官上訴，其上訴期間之計算係以檢
察官收受判決正本之日期為準。
                                          法院書記官
中      華      民      國    九十一    年      一      月      七      日
附錄本判決論罪之法律條文：
刑法第一百八十五條之三：
服用毒品、麻醉藥品、酒類或其他相類之物，不能安全駕駛動力交通工具而駕駛者，
處一年以下有期徒刑、拘役或三萬元以下罰金。
刑法第二百七十六條第一項：
因過失致人於死者，處二年以下有期徒刑、拘役或二千元以下罰金。
